臺灣嘉義地方法院民事判決
111年度嘉小字第607號
原      告  南山產物保險股份有限公司

法定代理人  蔡漢凌  
訴訟代理人  洪啟軒  
            廖偉丞  
被      告  黃世全  
上列當事人間請求侵權行為損害賠償(交通)事件，本院於民國11
1年7月28日言詞辯論終結，判決如下：
    主  文
被告應給付原告新臺幣13,342元，及自民國111年7月2日起至清
償日止，按年息5％計算之利息。
原告其餘之訴駁回。
訴訟費用新臺幣1,000元，其中新臺幣832元由被告負擔，餘由原
告負擔。
本判決第1項得假執行。
    事實及理由
一、被告經合法通知，未於言詞辯論期日到場，核無民事訴訟法
    第386條各款所列情形，爰依原告聲請，由其一造辯論而為
    判決。
二、原告主張：原告承保被保險人林嘉平所有車牌號碼000-0000
    號自用小客車(下稱系爭車輛)之車體損失保險，被保險人林
    嘉平於民國110年1月30日上午10時45分許駕駛系爭車輛行經
    在嘉義縣竹崎鄉縣159線25公里500公尺處時，因被告甲○○駕
    駛車牌號碼0000-00號自用小貨車（下稱被告車輛）於同向
    行駛於後方，疏未注意車前狀況，並採取必要之安全措施，
    擦撞在前方之系爭車輛，導致系爭車輛右後車尾受撞擊而損
    害。系爭車輛送廠修復費用合為16,039元（含零件9,710元
    、烤漆5,405元、鈑金924元）。原告已依保險契約給付與被
    保險人，爰依保險法第53條之規定，向被告行使代位求償權
    。並聲明：被告應給付原告16,039元，及自起訴狀繕本送達
    翌日起至清償日止，按年息5％計算之利息。
三、被告未於言詞辯論期日到場，亦未提出書狀為何聲明或陳述
    。
四、本院之判斷：
　㈠本件原告主張系爭車輛於上開時、地與被告車輛碰撞而受損
    之事實，業據提出汽車保險理算書、汽車保險理賠申請書、
    駕駛執照、系爭車輛行照、道路交通事故當事人登記聯單、
    南都汽車修理費用評估單、車輛維修照片、電子發票、等件
    為證（本院卷第9至26頁），復有本院依職權調閱之嘉義縣
    警察局竹崎分局111年7月1日嘉竹警四字第1110011181號函
    附道路交通事故現場圖、A3類道路交通事故調查紀錄表、道
    路交通事故初步分析研判表、現場照片等肇事資料在卷可稽
    （本院卷第45至61頁），而被告已於相當時期受合法之通知
    ，而於言詞辯論期日不到場，亦未提出任何書狀作何聲明及
    陳述，依民事訴訟法第280條第3項前段準用同條第1項前段
    之規定，視同自認，堪信原告之主張為真實。
　㈡按因故意或過失，不法侵害他人之權利者，負損害賠償責任
    ；汽車、機車或其他非依軌道行駛之動力車輛，在使用中加
    損害於他人者，駕駛人應賠償因此所生之損害，民法第184
    條第1項前段、第191條之2前段分別定有明文。按汽車行駛
    時，駕駛人應注意車前狀況及兩車併行之間隔，並隨時採取
    必要之安全措施，道路交通安全規則第94條第3項定有明文
    。另按被保險人因保險人應負保險責任之損失發生，而對於
    第三人有損失賠償請求權者，保險人得於給付賠償金額後，
    代位行使被保險人對於第三人之請求權。但其請求之金額，
    以不逾賠償金額為限，保險法第53條第1項亦有規定。本件
    肇事地點在嘉義縣竹崎鄉灣橋村159線25公里500公尺處，依
    道路交通事故現場圖之現場處理摘要欄載：「B車（即系爭
    車輛）在前(已移動)，A車（即被告車輛）由後方擦撞B車，
    兩車同方向行駛。」（本院卷第47頁），再參酌被告於警詢
    時自陳：我上坡看到前面車輛開始疏散，但是對方車輛沒動
    靜，我車子碰到他，他剛好起步，前進幾百公尺後才停下等
    語；而訴外人林嘉平於警詢時陳稱：我是在159線25.5K往嘉
    義方向內車道靠近雙黃線，我聽到後方有剎車的聲音然後再
    聽到碰撞的聲音，根本來不及反應等語，有A3類道路交通事
    故調查紀錄表2份在卷可稽，堪認本件事故之發生，係被告
    駕車行經肇事地點時，本應注意車前狀況之間隔，卻疏未注
    意車前狀況並採取必要之安全措施，而不慎撞及同向在前方
    道路之系爭車輛，足見被告自有未注意車前狀況、不依規定
    保持前、後車距離之過失。是被告就本事故之發生顯有過失
    ，且其過失行為與系爭車輛受損之結果間，具有相當因果關
    係，被告自應負侵權行為之損害賠償責任。而原告既已賠償
    系爭車輛之修復費用，則其本於侵權行為損害賠償請求權及
    保險代位之規定，請求被告賠償系爭車輛之損害，自屬有據
    。
　㈢次按不法毀損他人之物者，被害人得請求賠償其物因毀損所
    減少之價額；負損害賠償責任者，除法律另有規定或契約另
    有訂定外，應回復他方損害發生前之原狀；損害賠償，除法
    律另有規定或契約另有訂定外，應以填補債權人所受損害及
    所失利益為限，民法第196條、第213條第1項、第216條第1
    項分別定有明文。而所謂請求賠償物被毀損所減少之價額，
    得以修復費用為估定標準，但以必要者為限，例如修理材料
    以新品換舊品，應予折舊（最高法院77年度第9次民事庭會
    議決議參照）。查原告主張系爭車輛修復費用為16,039元，
    其中零件部分9,710元、烤漆部分5,405元、鈑金部分924元
    ，有其提出之估價單可佐，該零件材料係以新品替換舊品，
    自應扣除折舊部分。依行政院所頒固定資產耐用年數表及固
    定資產折舊率表，【非運輸業用客車、貨車】之耐用年數為
    5年，依平均法計算其折舊結果（即以固定資產成本減除殘
    價後之餘額，按固定資產耐用年數表規定之耐用年數平均分
    攤，計算折舊額），每年折舊率為5分之1，並參酌營利事業
    所得稅查核準則第95條第6項規定「固定資產提列折舊採用
    定率遞減法者，以1年為計算單位，其使用期間未滿1年者，
    按實際使用之月數相當於全年之比例計算之，不滿1月者，
    以1月計」。查系爭車輛自出廠日108年6月，迄本件車禍發
    生時即110年1月30日，已使用1年8月，則零件扣除折舊後之
    修復費用估定為7,013元【計算方式：1.殘價＝取得成本÷( 
    耐用年數＋1)即9,710÷(5+1)≒1,618（小數點以下四捨五入）
    ；2.折舊額 ＝(取得成本－殘價)×1/（耐用年數）×（使用年
    數）即(9,710－1,618) ×1/5×（1+8/12）≒2,697（小數點以
    下四捨五入）；3.扣除折舊後價值＝（新品取得成本－折舊額
    ）即9,710－2,697＝7,013】，再加計無須折舊之烤漆5,405元
    及鈑金924元，則原告得請求之系爭車輛修復必要費用為13,
    342元（計算式：7,013＋6,329＝13,342）。
五、綜上所述，原告依保險代位及侵權行為之法律關係，請求被
    告應給付原告13,342元，及自起訴狀繕本送達被告翌日即11
    1年7月2日起至清償日止，按年息5％計算之利息，為有理由
    ，應予准許。逾此範圍之請求，則無理由，應予駁回。
六、本件為小額程序，依民事訴訟法第436條之20規定，就原告
    勝訴部分，應依職權宣告假執行。
七、訴訟費用負擔之依據：依民事訴訟法第79條及同法第436條
    之19條第1項規定，確定本件訴訟費用額為第一審裁判費1,0
    00元，應由兩造依其勝敗比例分擔，即被告負擔832元（計
    算式：13,342÷16,039×1,000≒832，小數點以下四捨五入）
    ，餘由原告負擔。
中　　華　　民　　國　　111 　年　　8 　　月　　 2　　日
                  臺灣嘉義地方法院嘉義簡易庭
                                  法　官　羅紫庭
以上正本係照原本作成。
如對本判決上訴，須於判決送達後20日內向本庭（嘉義市文化路
308之1號）提出上訴狀（均須按他造當事人之人數附繕本）。如
委任律師提起上訴者，應一併繳納上訴審裁判費。
民事訴訟法第436條之24第2項規定：對小額程序之第一審裁判之
上訴或抗告，非以其違背法令為理由，不得為之。
中　　華　　民　　國　　111 　年　　8 　　月　　 2　　日
                                  書記官  江柏翰